【裁判字號】    98,重勞再,4
【裁判日期】    980917
【裁判案由】    給付退休金等
【裁判全文】
臺灣高等法院民事裁定                 98年度重勞再字第4號
再 審原 告  乙○○
再 審被 告  長榮海運股份有限公司
法定代理人  甲○○
上列當事人間給付退休金等事件，再審原告對於中華民國97年5
月27日本院96年度重勞上字第1號所為確定判決，提起再審之訴
，本院裁定如下：
    主  文
再審之訴駁回。
再審訴訟費用由再審原告負擔。
    理  由
一、再審原告起訴主張：「再審原告服務於再審被告之船舶長達
    7年多至8年，船上有造水機1部，未依規定利用適量氯化物
    ，致再審原告腎發生病變，經醫師檢驗結果，須長期洗腎以
    為治療。再審原告行船至阿根廷之路易士港，曾登陸就醫，
    醫生開立止痛藥予再審原告以減輕酸痛，亦可能因止痛藥致
    腎病變。再審被告載運含有輻射線等危險物品時，均未告知
    船員該等危險物品之置放處，或因此致再審原告在未知情況
    下，靠近該等貨櫃致身體發生不適，再審被告強迫再審原告
    退休，自應給付退休金。本院96年度重勞上字第1號確定判
    決（下稱原確定判決）未予斟酌此等重要事實。爰依民事訴
    訟法第496條第1項第13款之規定，請求：(一)原確定判決廢棄
    。(二)再審被告之訴駁回。」等語。
二、按再審之訴，應於30日之不變期間內提起；前項期間，自判
    決確定時起算，判決於送達前確定者，自送達時起算；其再
    審之理由發生或知悉在後者，均自知悉時起算；但自判決確
    定後已逾5年者，不得提起；以第496條第1項第5款、第6款
    或第12款情形為再審之理由者，不適用前項但書之規定，民
    事訴訟法第500條定有明文。又提起再審之訴，應表明再審
    理由，及關於再審理由並遵守不變期間之證據，亦為同法第
    501條第1項第4款所明定。而如未表明者，其再審之訴即屬
    不合法，毋庸命其補正，逕予駁回之（最高法院60年台抗字
    第538號、70年台再字第35號判例意旨參照）。再按對於第
    二審判決於上訴期間內提起上訴者，其上訴因不合法而被以
    裁定駁回時，在該裁定確定前，尚無從斷定上訴為不合法。
    因之，應於駁回上訴之裁定確定時，始知悉原判決確定（司
    法院院解字第3007號解釋參照），故對於該原判決提起再審
    之訴者，其提起再審之訴之不變期間，應自駁回上訴之裁定
    確定時起算（最高法院67年台抗字第495號判例意旨參照）
    。
三、經查，再審原告請求給付退休金等事件，經本院於民國（下
    同）97年5月27日以原確定判決駁回再審原告之上訴後，再
    審原告提起第三審上訴，經最高法院於97年9月25日以其上
    訴不合法，裁定駁回其上訴，並於97年10月20日送達予再審
    原告，業經本院調取該卷宗查明屬實，揆諸前開說明，其提
    起再審之訴之30日不變期間應自駁回上訴之裁定確定時起算
    ，惟再審原告遲至98年7月16日始提起本件再審之訴，顯逾
    民事訴訟法第500條規定之30日不變期間，其復未表明遵守
    不變期間之證據，本件再審之訴自屬不合法，揆諸前開說明
    ，毋庸命其補正，應逕予駁回。
據上論結，本件再審之訴為不合法，爰裁定如主文。
中    華    民    國    98    年    9    月    17     日
                  民事第十三庭
                      審判長法  官  蕭艿菁
                            法  官  楊絮雲
                            法  官  周舒雁
正本係照原本作成。
如不服本裁定，應於收受送達後10日內向本院提出抗告狀，並應
繳納抗告費新台幣１千元。
中    華    民    國    98    年    9     月    17    日
                            書記官  秦仲芳


司法院資訊處製作；財團法人民間司法改革基金會備份。
